【裁判字號】    92,訴,2144
【裁判日期】    920930
【裁判案由】    偽造貨幣
【裁判全文】
臺灣高雄地方法院刑事判決                        九十二年度訴字第二一四四號
    公  訴  人  臺灣高雄地方法院檢察署檢察官
    被      告  乙○○
右列被告因偽造貨幣案件，經檢察官聲請簡易判決處刑（九十二年度偵字第九二五八
號），本院認不宜以簡易判決處刑，改用通常訴訟程序，爰判決如左：
    主  文
乙○○無罪。
    理  由
一、公訴意旨略以：被告乙○○在不知情之情況下，於民國九十二年四月二十八日五
    時三十七分許，在高雄巿建國二路一七一號藍語（百變王網路）生活館內，將其
    在網路遊戲「天堂」中所得之虛擬天堂幣三千八百萬元，以新台幣（下同）四萬
    元之代價賣予一不詳姓名、年籍之人，雙方在前開網路遊戲中以「喬治安」及「
    收橘子狂」二角色進行交換確認，該不詳姓名、年籍之人即交予被告新版一千元
    紙鈔四十張後離去，嗣被告發覺上開所收受之新版一千元紙鈔四十張中，有三十
    六張係屬偽造之通用紙幣，竟不甘損失，於同日九時許，將上開紙鈔交由不知情
    之其母洪秀枝持往位在高雄縣鳳山巿中山路八十五之一號中國信託商業銀行，欲
    存入被告帳戶（帳號：000000000000號）時，當場為該銀行行員蔡
    淑芬發覺而報警查獲，並扣得上述偽鈔三十六張；因認被告涉犯刑法第一百九十
    六條第二項之收受後方知為偽造之通用紙幣而仍行使罪嫌。
二、本件公訴意旨認被告乙○○涉犯前開刑法第一百九十六條第二項之罪嫌，無非係
    以（一）證人蔡淑芬於警訊中之證言，（二）扣案鈔票三十六張經鑑定結果「該
    批偽鈔三十六張（號碼：ＧＳ１７３４６１ＹＤ九張、ＢＳ２５７９１３ＹＤ十
    九張、ＭＲ６２３４２９ＧＢ六張、ＹＤ５９３４３３ＥＲ、ＹＲ８９４１５３
    ＹＺ）均係以彩色噴墨方式仿印，以透明墨仿隱藏字，無凹版印紋凸起效果；紙
    質與真鈔不同，以螢光筆繪製仿紙張螢光纖維絲，菊花水印以灰色墨在紙張背面
    仿造，另以透明墨在紙張正面仿白水印，安全線黏貼箔膜（含面額數字）仿鈔券
    正面五段裸露部分；左下角面額數字以彩色噴墨仿折光變色油墨」，並有中央印
    製廠九十二年六月十一日中印發字第０九二０００二五九三號函在卷可稽，（三
    ）及參以被告自承：於本案發生前二、三週左右，伊亦曾因進行同類交易（販賣
    網路遊戲「天堂」中之天堂幣）時收受偽鈔而為警調查等語，及本件偽鈔數量甚
    多等情，被告自無法諉為不知等為其所憑論據。訊據被告則堅決否認上開犯行，
    辯稱：伊確實不知該三十六張鈔票係偽鈔等語。
三、按犯罪事實應依證據認定之，無證據不得推定其犯罪事實，又不能證明被告犯罪
    者，應諭知無罪之判決，刑事訴訟法第一百五十四條第二項、第三百零一條第一
    項分別定有明文。
四、經查：（一）扣案之三十六張鈔票經本院勘驗後發現「經與真鈔比對結果：偽鈔
    亦有浮水印，該浮水印雖非菊花，然與菊花形狀相似，且偽鈔觸感與真鈔並無二
    致，又螢光防偽線內亦與真鈔同書有１０００之阿拉伯數字，在正面左下角「１
    ０００」亦與真鈔難辨別，以肉眼觀察此三十六張偽鈔難辨真偽（此三十六張偽
    鈔均非新鈔感覺）（將之併為一疊，每張大小均同，並無大小張之別，亦難辨是
    否為偽鈔）」，並有勘驗筆錄在卷可憑，是以，被告收受上開三十六張鈔票後，
    能否知悉為偽鈔，已有疑義，況參以前開證人蔡淑芬於警詢中自陳：伊係透過辨
    識偽鈔機始發現本件三十六張偽鈔等語，足徵上開三十六張鈔票尚難以肉眼辨識
    係偽鈔。（二）被告若知悉扣案之鈔票係偽鈔，且數量不少，衡情應會向無專業
    辨識能力之人行使，以免被發覺，然被告卻係委託其母存入銀行，且存款數額逾
    半數為偽鈔，致被告於收受偽鈔後數小時，即為銀行行員發覺，若認被告係明知
    為偽鈔而行使，實與常情相悖，（三）被告雖於偵查中自陳：前曾收受六張一千
    元偽鈔而為警調查等語，然此係被告經郵局告知後自行向警方報案，此亦據被告
    於本院審理時供述在卷，若被告明知上開三十六張鈔票係偽鈔，又豈有再次將數
    量更多之偽鈔存入具有專業辨識能力之金融機構之理？（四）上開證人蔡淑芬於
    警詢中所證無非僅為發現本件三十六張偽鈔之經過，此經本院核閱全卷無訛，是
    尚難以蔡淑芬於警詢中之陳述，認被告知悉扣案之鈔票為偽鈔，（五）上開三十
    六張鈔票經送中央印製廠鑑定結果固認係偽鈔，已如前述，然上開中央印製廠鑑
    定係以專業鑑定方式為之，與一般客觀交易上係以肉眼辨別鈔票真偽，有所不同
    ，自難以鑑定結果係偽鈔而認被告知情，綜上所述，公訴人認被告觸犯刑法第一
    百九十六條第二項之收受後方知為偽造之通用紙幣而仍行使罪，已有未合。此外
    ，復查無其他積極證據足認被告有公訴人所指上開犯行，揆諸上開規定，應認被
    告犯罪不能證明，依法應諭知無罪之判決。
據上論斷，應依刑事訴訟法第三百零一條第一項，判決如主文。
本案經檢察官甲○○到庭執行職務。
中      華      民      國    九十二    年      九      月    三十    日
                              臺灣高雄地方法院刑事第十五庭
                                  審判長法  官  李淑惠
                                        法  官  林俊寬
                                        法  官  黃呈熹
右正本證明與原本無異。
如不服本判決，應於判決送達後十日內，向本院提出上訴狀。
                                         書記官  梁瑜玲
中    華    民    國      九十二      年      九      月      三十      日


司法院資訊處製作；財團法人民間司法改革基金會備份。
